臺灣桃園地方法院小額民事判決
111年度壢小字第1356號
原      告  合作金庫商業銀行股份有限公司

法定代理人  雷仲達  
訴訟代理人  嚴啓榮  
被      告  張峻華  

上列當事人間請求清償借款事件，本院於民國111年9月7日言詞
辯論終結，判決如下：
　　主    文
一、被告應給付原告新臺幣（下同）89,998元，及自民國111年6
    月21日起至清償日止，按週年利率1.845%計算之利息，暨自
    111年7月22日起至清償日止，逾期在6個月內者，按上開利
    率10%，逾期超過6個月以上者，按上開利率20%計算之違約
    金，每次違約狀態最高連續收取期數為9期。
二、原告其餘之訴駁回。
三、訴訟費用1,000元由被告負擔。
四、本判決原告勝訴部分得假執行。
    理  由  要  領
一、按民事訴訟法第436條之8第1項規定：「關於請求給付金錢
    或其他代替物或有價證券之訴訟，其標的金額或價額在新台
    幣十萬元以下者，適用本章所定之小額程序。」同法第436
    條之18規定：「判決書得僅記載主文，就當事人有爭執事項
    ，於必要時得加記理由要領。」
二、原告主張
　　被告前向原告借款10萬元，借款期間為110年6月21日起至11
    3年6月21日止，雙方約定利息按中華郵政股份有限公司2年
    期定期儲金機動利率加計週年利率1%，即以週年利率1.845%
    計算。雙方並約定自撥款日起，第1個月至第6個月為本金寬
    限期，第7個月起，依年金法按月攤還本息；第1年利息由勞
    動部補貼，但利息補貼期間如積欠本金達3個月者即停止補
    貼，並自停止補貼之日起改按上開利率計算利息；借款人如
    遲延還本或付息時，除按上開約定利率計算利息外，逾期6
    個月以內者，按上開利率10%，逾期超過6個月者，就超過部
    分按上開利率20%計算之違約金，且如有任何一期未按期清
    償時，視為全部到期，雙方並簽立借款契約（下稱系爭契約
    ）。詎被告自111年2月21日起即未依約清償，依約定債務視
    為全部到期，並喪失期限利益，迄今尚積欠原告本金93,332
    元、利息及違約金未清償，原告迭經催討均未獲置理。爰依
    消費借貸之法律關係提起本件訴訟等語，並聲明：如主文第
    1項所示。
三、被告答辯
    其目前須扶養配偶及小孩，且工作收入不穩定，希望能夠協
    商分期還款等語。並聲明：原告之訴駁回。
四、是依上揭規定，以下僅就（一）原告得請求之本金若干？（
    二）原告得請求之違約金若干？（三）被告得否分期、緩期
    清償部分記載 理由要領如下：
（一）原告得請求之本金若干？
　　　原告主張被告應給付原告本金93,332元等語。然依原告提
      出之放款帳務資料查詢單，被告積欠原告之本金餘額僅有
      89,998元（見本院卷第23頁），是原告應僅得請求被告給
      付本金89,998元，逾此部分之請求，則屬無據。
（二）原告得請求之違約金若干？
　　　原告主張被告應給付原告自111年7月22日起至清償日止，
      逾期在6個月內者，按上開利率10%，逾期超過6個月以上
      者，按上開利率20%計算之違約金等語。然依系爭契約第1
      3條所示，可知兩造定有每次違約狀態最高連續收取期數
      為9期之限制（見本院卷第6頁），是原告應僅得請求被告
      給付自111年7月22日起至清償日止，逾期在6個月內者，
      按上開利率10%，逾期超過6個月以上者，按上開利率20%
      計算之違約金，每次違約狀態最高連續收取期數為9期。
      逾此範圍之違約金請求，則屬無據。
（三）被告得否分期、緩期清償部分記載 理由要領如下：
　　⒈按民法第318條規定：「債務人無為一部清償之權利，但法
      院得斟酌債務人之境況，許其於無甚害於債權人利益之相
      當期限內，分期給付，或緩期清償。」惟上開規定僅係認
      法院有斟酌債務人境況，許其分期給付或緩期清償之職權
      ，非認債務人有要求分期給付或緩期清償之權利。
    ⒉查本件被告雖辯稱其目前須扶養配偶及小孩，且工作收入
      不穩定，希望能夠協商分期還款等語（見本院卷第20頁反
      面第6行），惟被告分期給付或緩期清償之請求既未經原
      告同意，且被告復未提出任何證據以釋明其境況，本院自
      難逕許其分期或緩期給付。又被告因清償能力不佳致無法
      償還縱然為真，仍僅係債務人履行能力之問題，並不影響
      其應負之清償責任，故被告前揭抗辯，並不可採。
五、綜上所述，原告依消費借貸之法律關係，請求被告應給付原
    告89,998元，及自111年6月21日起至清償日止，按週年利率
    1.845%計算之利息，暨自111年7月22日起至清償日止，逾期
    在6個月內者，按上開利率10%，逾期超過6個月以上者，按
    上開利率20%計算之違約金，每次違約狀態最高連續收取期
    數為9期，為有理由，應予准許。逾此範圍之請求，則屬無
    據，應予駁回。
六、本件原告勝訴部分係依民事訴訟法第436條之8適用小額訴訟
    程序所為之判決，應就被告敗訴部分，依同法第436條之20
    規定，依職權宣告假執行。
七、本件事證已臻明確，兩造其餘之攻擊防禦方法及所提證據，
    於判決結果不生影響，爰不一一論列，併此敘明。
八、訴訟費用負擔之依據：民事訴訟法第79條。因原告敗訴部分
　　佔原告請求金額比例甚微，是酌定由被告全部負擔。並依職
　　權確定訴訟費用額如主文第3項所示。
中　　華　　民　　國　　111 　年　　9 　　月　　30　　日
                  中壢簡易庭      法  官  周仕弘
以上為正本係照原本作成。
如不服本判決，應於送達後20日內，向本院提出上訴狀並表明上
訴理由，如於本判決宣示後送達前提起上訴者，應於判決送達後
20日內補提上訴理由書（須附繕本）。
如委任律師提起上訴者，應一併繳納上訴審裁判費。
中　　華　　民　　國　　111 　年　　9 　　月　　30　　日
                                  書記官  巫嘉芸
附錄：
一、民事訴訟法第436條之24第2項：
    對於小額程序之第一審裁判上訴或抗告，非以其違背法令為
    理由，不得為之。
二、民事訴訟法第436條之25：
    上訴狀內應記載上訴理由，表明下列各款事項：
    （一）原判決所違背之法令及其具體內容。
    （二）依訴訟資料可認為原判決有違背法令之具體事實。